【裁判字號】    98,交聲,382
【裁判日期】    981124
【裁判案由】    違反道路交通管理處罰條例聲明異議
【裁判全文】
臺灣基隆地方法院交通事件裁定         98年度交聲字第382號
移送機關    交通部公路總局台北區監理所基隆監理站
異  議  人
即受處分人  甲○○
上列受處分人因違反道路交通管理處罰條例案件，對於交通部公
路總局台北區監理所基隆監理站中華民國98年11月 3日所為之處
分（原處分案號：基監字第裁42─A00000000 號），聲明異議，
本院裁定如下：
    主  文
異議駁回。
    理  由
一、原處分意旨略以：異議人即受處分人（下稱異議人）甲○○
    駕駛其所有車牌號碼5622－EH號自小客車，於民國98年8月1
    9日16時許，在臺北市○○○○道路往南（環南果菜市場上
    方）處，因「限速60公里、經雷達測定行速71公里，超速11
    公里」違規，為臺北市政府警察局交通警察大隊以異議人所
    有之上揭車輛有違反道路交通管理處罰條例第40條之規定逕
    行舉發。嗣異議人不服，於上開通知單所載應到案期前向原
    處分機關提出申訴，經原舉發單位函請舉發單位調查結果，
    仍認異議人有前揭違規之行為，爰依道路交通管理處罰條例
    第40條之規定，裁處異議人罰鍰新台幣（下同）1, 600元，
    並依同條例第63條第1項第1款（裁決書漏引第1款）之規定
    ，記違規點數1點等語。
二、聲明異議意旨略以：「取締單位來函中提出『前有測速照相
    之警示牌設置於測速照相前方109公尺處......』云云，但
    經異議人查閱後，發現警示牌設置相片之時間與本人車輛測
    速照片之時間相距甚遠，令人質疑是否為事後補拍再變更時
    間；再者，異議人開車極為小心，並注意路旁測速警示牌，
    因此懷疑取締人員之執法心態，如果因行政瑕疵而產生之結
    果，其結果是否成立？請承辦人員細察取締人員所提供之證
    據及實地檢測測速照相機之運作功能是否正常？故異議人對
    於前揭裁決自難甘服，爰依法請求撤銷原處分」云云。
三、按汽車駕駛人，行車速度，超過規定之最高時速，處新台幣
    1,200元以上2,400元以下罰鍰；又汽車駕駛人有道路交通管
    理處罰條例第40條之情形者，除依原條款處罰鍰外，並記違
    規點數1 點，道路交通管理處罰條例第40條、第 63條第1項
    第1 款，分別訂有明文。次按違反道路交通管理處罰條例第
    40條事件，汽車駕駛人行車速度，超過規定之最高時速未滿
    20公里者，期限內繳納罰鍰或到案聽候裁決者，處新台幣16
    00元罰鍰，違反道路交通管理事件統一裁罰基準及處罰細則
    第 2條第2項亦有明文。
四、經查：異議人所有之車牌號碼5622－EH號自用小客車，於98
    年8月19日16時00分許，在臺北市○○○○道路往南（環南
    果菜市場上方）處，行車速限為時速60公里之路段，經警方
    設置之雷達測速儀，測得其時速為71公里（超速11公里、未
    滿20公里）遂由臺北市政府警察局交通警察大隊以北市警交
    大字第A00000000號通知單舉發等情，有上開舉發違反道路
    交通管理事件通知單影本1份、違規照片1張在卷可稽。異議
    人雖以前情置辯。惟查：
  (一)按汽車駕駛人行車速度超過規定之最高速限，經採用固定或
    非固定式科學儀器取得證據資料證明者，於一般快速道路須
    至少於100公尺前，明顯標示之，道路交通管理處罰條例第7
    條之2第3項定有明文。本件舉發地點位於市區○○○○道路
    ，故依規定於移動式測速照相機設置點前方109公尺處，設
    置移動式「常有測速照相請依速限行駛」警告標示牌，此有
    原舉發機關民國98年10月19日北市警交大執字第0983339860
    0號函文說明及現場警告標示牌照片1張附卷可稽，是故警告
    標示牌之採證照片縱拍攝於舉發日期前，如經舉發機關函覆
    實際設置現況，並以之前拍攝之資料照片補助其說，復依卷
    存證據資料顯示，本件亦無其他積極證據足資證明原舉發單
    位有捏造事實違法取締之情事，則執勤人員本其維護交通秩
    序及安全之職責所為之上開舉發行為自應受到合法及正確之
    推定；再者，本案為逕行舉發案件，原舉發單位與異議人素
    不相識，要無誣陷異議人入罰之理，異議人空言臆測採証違
    法，未提出任何事證可佐其稱，其上開所辯，實難採信。又
    衡其立法用意，不外表明科處違規人行政裁罰之終極目的乃
    在敦促駕駛人依行車速限駕駛，是以科學儀器採證，應由主
    管機關在明顯處告示，用以提醒駕駛人依道路速限行駛，以
    期在駕駛人避免受罰之心理下，達到依行車速限駕駛進而維
    護行車安全之最大效益，尚非謂如有違反，駕駛人超速行駛
    之違規行為即應不罰，是本件舉發地點100公尺前有無設置
    明顯警告標示告知駕駛人，異議人均不得據此解免罰責，附
    此敘明。
  (二)異議人另辯稱：本件舉發超速違規所使用之雷達測速器之運
    作功能是否正常云云。惟本案使用之雷達測速儀器（型號為
    FALCON PLUS II）於97年12月22日為經濟部標準檢驗局「檢
    定合格」，有效期間至98年12月31日，合格單號碼為「J0GA
    0000000A 」，有雷達測速儀檢定合格證書1份在卷可稽，則
    該雷達測速儀之準確性，既經經濟部標準檢驗局檢驗合格，
    其準確性當無疑義，足認本件舉發並無違誤。又科學儀器採
    證向為刑事犯罪所廣用之證據資料，因科學儀器所取得的資
    料，較人為取證資料來得客觀公正，茲交通單位為便利交通
    管理，維護交通秩序，確保交通安全等目的，以科學儀器進
    行採證，除可加強證明力外，並可避免相當時日後舉證之困
    難，且行政程序法有關證據之調查係採職權進行主義，由行
    政機關依職權運用可掌握之資料來源，以闡明事實之存在或
    不存在，故其使用科學儀器採證所得之證據資料，並無適法
    性之疑義，況道路交通管理處罰條例第7 條之2第1項第7 款
    及違反道路交通管理事件統一裁罰基準及處理細則第22條第
    2 項均明文規定得以科學儀器取得證據資料逕行舉發等情，
    更足以說明科學儀器在交通違規事件上的重要性，異議人質
    疑科學儀器採證之適法性，惟未能舉證證明該部測速儀器於
    客觀上有何令人合理懷疑存有故障或具體誤差之情形，上開
    所辯顯係個人臆測之詞，無足憑採。是異議人於上開時、地
    之違規事實，應堪認定。
五、綜上所述，異議人確有於上開時、地駕駛自小客車超速行駛
    之違規行為，原處分機關以異議人有汽車行駛市區○○○○
    道路超過規定最高速限（未滿20公里）之違規行為，依道路
    交通管理處罰條例第40條、第63條第1項第1款、違反道路交
    通管理事件統一裁罰標準及處理細則及違反道路交通管理管
    理事件統一裁罰標準表之規定，裁處罰鍰1千6百元，並記違
    規點數1點，核無違誤，本件異議為無理由，應予駁回。
六、據上論斷，應依道路交通管理處罰條例第87條第2 項、道路
    交通案件處理辦法第19條，裁定如主文。
中    華    民    國    98    年    11    月    24    日
                  交通法庭法    官  陳姵君
以上正本證明與原本無異。
對於本件裁定如有不服，應於送達後5日內， 向本院提出抗告書
狀，敘述抗告之理由，抗告於臺灣高等法院。
中    華    民    國    98    年    11    月    24    日
                          書 記 官  王佩珠


司法院資訊處製作；財團法人民間司法改革基金會備份。
